【裁判字號】    90,台上,3802
【裁判日期】    900621
【裁判案由】    偽造文書
【裁判全文】
最高法院刑事判決                                九十年度台上字第三八○二號
    上   訴   人  台灣高等法院檢察署檢察官
    上訴人即被告  甲○○
    選 任辯護 人  黃哲東律師
右上訴人等因被告偽造文書等案件，不服台灣高等法院中華民國八十八年四月七日第
二審判決（八十七年度上訴字第五一六三號，起訴案號：台灣台北地方法院檢察署八
十六年度偵字第一七五七七號），提起上訴，本院判決如左：
    主  文
原判決撤銷，發回台灣高等法院。
    理  由
本件原判決認定：甲○○係設於台北市○○路三十一號二樓飛盈通運有限公司（以下
簡稱飛盈公司）之負責人，民國八十四年八月二十一日，在未得鄧建邦、李麗萍、李
清三人（均無我國國籍）同意，亦未依公司法規定，徵得股東同意，在上址盜用股東
鄧建邦、李麗萍、李清之印章，偽造「本公司原資本額新台幣伍佰萬元，增加資本新
台幣貳佰伍拾萬元，總資本額新台幣柒佰伍拾萬元。由甲○○增資新台幣貳佰伍拾萬
元。」「原股東李清出資新台幣肆拾萬元整，讓由甲○○承受。」「所營事業變更如
左：一、經營航空貨運承攬業務，二、經營船舶貨運承攬業務。」之股東同意書，同
時盜用股東鄧建邦、李麗萍印章，偽造（八十四年八月二十一日第四次修訂）「飛盈
通運有限公司章程」，旋交與不知情之會計師陳麗秀，持向台北市政府建設局申請變
更登記，使台北市政府建設局之承辦人員將此不實事項登載於職務上所掌之公司登記
卷等文書，致生損害於台北市政府對公司登記管理之正確性及鄧建邦、李麗萍、李清
暨飛盈公司等情，而撤銷第一審判決，改論處甲○○行使偽造私文書罪刑，並以公訴
意旨另以：鄧建邦、李麗萍、李清（均無我國國籍）於七十六年間共同出資新台幣（
下同）五百萬元委由甲○○在台北市○○○路○段一一八號設立「飛盈」航空貨運代
理有限公司，作為鄧建邦在香港經營「香港」飛航貨運公司之台灣分公司，並由甲○
○出任董事長，鄧建邦等三人登記為股東，出資額除鄧建邦、李麗萍、李清各登記為
四十萬元外，餘之出資則信託甲○○及其指定之人名下。且為辦理登記事宜，又委託
甲○○代刻鄧建邦等三人之印章，嗣變更該公司更名為「飛盈」航空貨運承攬有限公
司，由甲○○全權負責公司業務，並按時由甲○○將公司支出所有費用包括職員薪資
、房租、稅捐、各種交通費、電話費、報費、餐費等雜支項目報告在香港之鄧建邦，
且定時將營業收入電匯給鄧建邦等人。詎甲○○於八十四年八月間，竟意圖為自己不
法之利益，在未得鄧建邦、李麗萍、李清三人同意亦未召開股東會情況下，為變更公
司名稱、遷址等目的，盜用鄧建邦三人前述留存於「飛盈」公司之印章於股東申請書
及股東同意書上，偽造該等文書，復將「飛盈」公司更名為「飛盈」通運有限公司，
並將該等相關資料提出於主管機關即台北市政府建設局，致生損害於台北市政府對公
司登記之正確性及鄧建邦三人之利益。甲○○另意圖為自己不法之所有，將原屬李清
名下之出資額四十萬元，在上開股東同意書中偽造為「讓甲○○承受」，將該出資額
侵占入己。嗣於八十五年十一月間，鄧建邦等三人因香港公司業務需要，請甲○○傳
真股東名冊時，始查知上情，因而認被告甲○○涉犯刑法第三百四十二條背信罪嫌、
第三百三十六條第二項業務侵占罪嫌、第二百十七條第二項盜用印文罪嫌、第二百十
條、第二百十六條偽造文書罪嫌等情，經審理結果，不能證明該部分犯罪，惟公訴人
認此部分與前開論罪科刑部分有裁判上一罪方法、結果之牽連關係，故不另為無罪之
諭知，固非無見。
惟據告訴人鄧建邦、李麗萍、李清等三人迭於偵審中指稱：飛盈航空貨運代理有限公
司確係伊三人共同出資委託由被告在台北市設立，作為香港飛航貨運公司之台灣分公
司，嗣經變更名稱為飛盈航空貨運承攬有限公司，詎其後被告逾越伊等授權範圍，未
得伊等同意，盜用伊等委託被告代刻而留存於公司之印章加蓋於股東申請書及股東同
意書上，偽造該等文書行使，將上開公司更名為飛盈通運有限公司，並偽造「原股東
李清出資新台幣肆拾萬元整，讓由甲○○承受」之股東同意書，將該出資額侵占入己
，又另犯刑法行使偽造私文書罪，業務侵占罪及背信罪云云，並據提出被告與告訴人
鄧建邦洽商籌組公司之傳真文件（偵查卷第六十二頁）、八十一年至八十五年間公司
每月流水帳，包含被告定時將營業收入款項電給告訴人鄧建邦等人之賣出外水單
及手續費收據十二紙（見偵查卷第六十八頁至第一五一頁）、公司簡介（見一審卷第
一六一頁）、公司成立時之照片（見偵查卷第一五九頁）為證，再指出從帳目中連「
開市用炮竹、花籃及公司前停車位費用」均由公司報在雜費中認列銷帳，以及從被告
定時將營業收入款項每月電港幣五十萬元至一百五十萬元不等至香港飛航公司之事
實，即知飛盈航空貨運公司確為告訴人鄧建邦等三人委託由被告在台北市設立作為香
港飛航公司之台灣分公司之事實等情，究實情為何﹖原審未詳加調查審認，遽認告訴
人上開指訴不足採信，其採證認事尚難謂已審酌至當，並影響及於其他裁判上同一案
件事實之合法確定。檢察官及甲○○上訴意旨執以指摘原判決不當，尚非全無理由，
應認原判決有撤銷發回更審之原因。
據上論結，應依刑事訴訟法第三百九十七條、第四百零一條，判決如主文。
中      華      民      國     九十     年      六      月    二十一    日
                              最高法院刑事第十二庭
                                  審判長法官  呂  潮  澤
                                        法官  陳  世  雄
                                        法官  孫  增  同
                                        法官  林  開  任
                                        法官  蕭  權  閔
      右正本證明與原本無異
                                              書  記  官
中      華      民      國     九十     年      六      月    二十八    日


司法院資訊處製作；財團法人民間司法改革基金會備份。
